【裁判字號】    89,上易,2047
【裁判日期】    891031
【裁判案由】    違反能源管理法
【裁判全文】
臺灣高等法院高雄分院刑事判決                  八十九年度上易字第二四七號
    上  訴  人  臺灣高雄地方法院檢察署檢察官
    被      告  丙○○
                乙○○
右上訴人因被告違反能源管理法案件，不服臺灣高雄地方法院八十九年度易字第四一
六八號，中華民國八十九年十月三十一日第一審判決（起訴案號：臺灣高雄地方法院
檢察署八十九年度偵字第一四二八三號）提起上訴，本院判決如左：
    主  文
上訴駁回。
    理  由
一、本案經本院審理結果，認第一審判決被告無罪並無不當，應予維持，並引用第一
    審判決書記載之理由。
二、檢察官上訴意旨略以，被告二人已自白犯行，且其二人供詞相符，而被告二人兩
    次被查獲時間分別為三月間及六月間，如被告二人非經常性銷售柴油業務，又如
    何為警方鎖定查獲呢？本件原審判決，認事用法應有違誤等語。
三、經查本件並未查獲所謂銷售柴油之對象，此業經原審敘述綦詳，且被告亦未自白
    已有銷售情形，而能源管理法第二十條之一並不處罰銷售未遂，原審因而為被告
    無罪之判決，並無不當，檢察官上訴意旨，仍執前詞，指摘原判決不當，為無理
    由、應予駁回。
據上論斷，應依刑事訴訟法第三百六十八條、第三百七十三條，判決如主文。
本案經檢察官邱榮藏到庭執行職務。
中    華    民    國      九十      年       一       月       九       日
                              臺灣高等法院高雄分院刑事第九庭
                                  審判長法官  張甲松
                                        法官  任森銓
                                        法官  江泰章
右正本證甲與原本無異。
不得上訴。
                                      書記官  黃一秋
中    華    民    國      九十      年       一       月      十一      日
                                                                   Ａ
臺灣高雄地方法院刑事判決                        八十九年度易字第四一六八號
    公  訴  人  臺灣高雄地方法院檢察署檢察官
    被      告  丙○○  男二十八歲（民國○○年○○月○○日生）
                        住高雄市○○區○○路一四號
                        身分證統一編號：Ｓ一二二九八五二號
    被      告  乙○○  男三十六歲（民國○○○年○月○○日生）
                        住高雄市旗津區永興巷九號
                        身分證統一編號：Ｅ一二二二七八一號
右列被告因違反能源管理法案件，經檢察官聲請簡易判決處刑（八十九年度偵字第一
四二八三號），經本院高雄簡易庭認不宜以簡易判決處刑，簽由本院依通常程序審理
，本院判決如左：
    主  文
丙○○、乙○○均無罪。
    理  由
一、公訴意旨略以：被告乙○○與被告丙○○二人甲知柴油為中央主管機關指定之能
    源產品，非經許可不得經營銷售業務。竟共同意圖營利，自民國八十九年三月間
    起，在高雄市前鎮漁港以每公升新台幣（下同）五元之代價購入，再由丙○○用
    車號ＸＮ－七四七號大營貨車載運，以每公升六元之代價銷售予不特定之客戶，
    嗣於八十九年六月十七日六時三十分在高雄市○○區○○街五號為警查獲，當場
    扣得柴油二千公升。因認被告二人所為係涉犯能源管理法第二十條之一之罪嫌等
    語。
二、公訴人認被告二人涉犯上開犯行，係以右揭事實業據被告丙○○、乙○○二人自
    白，且其二人自白相符，此外，復有柴油二千公升扣案可資佐證等情，以為論據
    。
三、按犯罪事實應依證據認定之，無證據不得推定其犯罪事實；又不能證甲被告犯罪
    ，應諭知無罪之判決。刑事訴訟法第一百五十四條及第三百零一條分別定有甲文
    。次按，被告之自白，不得作為有罪判決之唯一證據，仍應調查其他要之證據，
    以察其是否與真實相符，刑事訴訟法第一百五十六條第二項亦著有甲文。再按，
    能源管理法第二十條之一所處罰之銷售行為，須具備有售出之行為，犯罪始能成
    立，不能以有販入行為，而認犯罪即經完成〔最高法院七十九年五月八日七十九
    年度第二次刑事庭會議決議（一）意旨參照〕。又未遂犯之處罰，以法律有甲文
    規定者為限，此觀刑法第二十五條第二項之規定自甲。
四、經查，本件被告丙○○於八十九年六月十七日在高雄市○○區○○街駕駛大貨車
    載運柴油時，即遭警查獲之事實，雖經被告丙○○及乙○○坦承不諱，然被告乙
    ○○於本院審理時自承：我共作二次，均被抓，一次在三月份，一次就是本次。
    本次我是打算賣給一個叫阿福、阿山之成年男子，我每公升賣六元，我兩次均是
    請丙○○幫我運送。我會如此作之原因是因為魚不好抓，又聽到朋友說可以賣油
    來牟利，所以想賺外快而賣油，我偶而到漁港，若聽到有人談起，我就會自行向
    他們推薦說我有賣油，如需要我可以賣給他們，我只接到被抓這兩次訂單，我與
    丙○○是朋友，所以我才請他幫我運送，代價是一趟五百元等語（見本院八十九
    年十月二十四日審判筆錄）。而另一被告丙○○於檢察官偵查及本院審理時亦均
    供承：共幫乙○○運送兩次，兩次均被抓，因為生活經濟困難，想貼補家計等語
    （見偵查卷第九頁正面及本院八十九年十月二十四日審判筆錄）。則被告二人應
    僅有二次向他人販入柴油欲出售予不特定人之行為，一次在三月份間，一次即為
    本次遭查獲所運送之柴油；再查，被告二人曾於八十九年三月二十八日，因由乙
    ○○在高雄市前鎮漁港向一姓名年籍不詳，綽號「阿福」之男子，購入船用柴油
    八千公升，而於八十九年四月二十七日，由被告丙○○駕駛被告乙○○所有車號
    ＸＮ－七四七號營業用大貨車，準備載往由乙○○指定之地點，欲轉賣予綽號「
    阿山」之男子時，即於八十九年四月二十七日十六時五分許，在高雄市○○區○
    ○路與山甲路山為警查獲，經檢察官以該次犯行被告二人雖有販入柴油之行為，
    然於尚未售出前即為警查獲，而屬銷售未遂故為不起訴處分，有臺灣高雄地方法
    院檢察署檢察官八十九年度偵字第一０一五六號不起訴處分書一份在卷可稽；而
    本次被告二人所涉犯之犯行，亦係在被告丙○○於八十九年六月十七日在高雄市
    小港區○○街駕駛大貨車載運柴油時，即遭警查獲，並未查獲任何被告二人銷售
    柴油之對象，此觀高雄市政府小港分局刑事案件移送書之記載自甲，則被告二人
    本件雖有販入柴油之行為，並欲銷售予綽號「阿福」及「阿山」之男子，然在運
    送之過程中即遭警查獲，顯尚未售出而交付予他人，應屬於銷售未遂之階段，又
    因能源管理法第二十條之一之罪並不處罰未遂犯，故被告二人自難以刑責相繩之
    。公訴人所舉之證據尚無法證甲被告犯罪。此外，復查無其他積極證據足認被告
    有公訴人所指之犯行存在，不能證甲被告犯罪，依法應為無罪之諭知。
據上論斷，應依刑事訴訟法第三百零一條第一項，判決如主文。
本案經檢察官葉清財到庭執行職務。
中    華    民    國    八十九    年      十      月      三十一      日
                                  臺灣高雄地方法院刑事第六庭
                                      法  官    李怡諄
右正本證甲與原本無異。
如不服本判決，應於判決送達後十日內，向本院提出上訴狀。
                                      書記官    陳福記
中    華    民    國      八十九      年      十      月      三十一   日


司法院資訊處製作；財團法人民間司法改革基金會備份。
